【裁判字號】    89,訴,303
【裁判日期】    891227
【裁判案由】    違反著作權法等
【裁判全文】
臺灣士林地方法院刑事判決                          八十九年度訴字第三三號
    公  訴  人  臺灣士林地方法院檢察署檢察官
    被      告  乙○○
右列被告因違反著作權法等案件，經檢察官提起公訴（八十九年度偵字第三一一０、
三九三五、四三八二號），本院判決如左：
    主  文
乙○○以明知為侵害著作權之物而意圖營利而交付之方法侵害他人之著作權為常業，
處有期徒刑貳年。緩刑伍年。
扣案之仿冒光碟片貳萬陸仟零伍片及光碟片目錄陸本均沒收。
    事    實
一、乙○○係設於台北縣汐止市○○路○段十四號「昇利行遊樂器專賣店」之負責人
    ，專門販賣電視遊樂器主機及各類遊戲光碟片，明知附表一所示「ＰＳ設計圖」
    商標係日商新力電腦娛樂股份有限公司（下稱新力公司）向經濟部中央標準局（
    現改制為智慧財產局）申請取得註冊號數第00000000號之商標專用權，
    指定使用於商標法施行細則第四十九條第九類之電腦、錄有電腦程式之卡帶、磁
    碟、光碟及卡匣之商品，專用權期間自民國八十五年三月十六日起至九十五年三
    月十五日止，現仍在專用權期間內。且明知其向姓名、年籍不詳之兩成年男子以
    每片新台幣（下同）三十元販入之仿冒遊戲光碟片，透過電視遊樂器之執行，在
    電視畫面上均會出現「ＰＳ設計圖」商標圖樣及「ＰＳ  Ｐｌａｙ  ｓｔａｔｉ
    ｏｎ  Ｌｉｃｅｎｓｅｄ  ｂｙ  Ｓｏｎｙ  ＣｏｍｐｕｔｅｒＥｎｔｅｒｔａ
    ｉｎｓｍｅｎｔ  Ｉｎｃ」等授權字樣，足以對外表示該等光碟產品係新力公司
    所生產之用意之證明，且其中如附表二、三、四、五所示仿冒遊戲軟體光碟片，
    分別係擅自重製新力公司、日商思奎爾股份有限公司（下稱思奎爾公司）、日商
    卡波光股份有限公司（下稱卡波光公司）、美商Ｅｌｅｃｔｒｏｎｉｃ  Ａｒｔ
    ｓ  Ｉｎｃ．（下稱藝電公司）等享有著作權之遊戲軟體之光碟片，竟基於販賣
    營利之概括犯意，未得商標權人新力公司與著作權人新力公司、思奎爾公司、卡
    波光公司及藝電公司之同意或授權，即自八十八年六月間起，以每片五十元之代
    價販賣予不特定之顧客牟利，並藉以行使該等偽造準私文書，足以生損害於新力
    公司，且以此為常業，賴以維生。嗣於八十九年三月十四日下午六時五十分許，
    乙○○在上址為警當場查獲，並扣得未及售出之仿冒新力公司商標之光碟片二萬
    六千零五片（含如附表二、三、四、五所示仿冒遊戲軟體光碟片）與遊戲光碟片
    目錄六本。
二、案經思奎爾公司、卡波光公司、藝電公司提出告訴及新力公司訴由內政部警政署
    保安警察第二總隊第二大隊移送臺灣士林地方法院檢察署檢察官偵查起訴。
    理    由
一、訊據被告乙○○坦承於右揭時、地販賣仿冒遊戲光碟片之事實不諱，核與告訴代
    理人趙佩怡指訴之情節相符，並有光碟片二萬六千零五片與遊戲光碟片目錄六本
    扣案可證。又扣案之仿冒遊戲光碟片，透過電視遊樂器之執行，在電視畫面上均
    會出現「ＰＳ設計圖」商標圖樣及「ＰＳ  Ｐｌａｙ  ｓｔａｔｉｏｎ  Ｌｉｃ
    ｅｎｓｅｄ  ｂｙ  Ｓｏｎｙ  ＣｏｍｐｕｔｅｒＥｎｔｅｒｔａｉｎｓｍｅｎ
    ｔ  Ｉｎｃ」等授權字樣，且上開商標圖樣及授權文字均係源自於遊戲光碟片而
    非電視遊樂器；另其中如附表二、三、四、五所示仿冒遊戲軟體光碟片，確係擅
    自重製新力公司、思奎爾公司、卡波光公司、藝電公司等享有著作權之遊戲軟體
    之光碟片等情，亦據告訴代理人趙佩怡、甲○○指訴綦詳，並有告訴代理人提出
    之中華民國商標註冊證、美國著作權登記資料、發行單據、進貨單、發票、出貨
    單等商標及著作權證明文件影本在卷可稽，且經本院分別於八十九年九月二十九
    日、十月十七日當庭勘驗扣案之光碟片內容無訛，有勘驗筆錄及照片附卷可考。
    又被告專門從事販賣電視遊樂器主機及各類遊戲光碟片，依其專業知識及經驗應
    無可能不知其販售之仿冒遊戲光碟片，透過電視遊樂器之執行，在電視畫面上會
    出現「ＰＳ設計圖」商標圖樣及「ＰＳ  Ｐｌａｙ  ｓｔａｔｉｏｎ  Ｌｉｃｅ
    ｎｓｅｄ  ｂｙ  Ｓｏｎｙ  ＣｏｍｐｕｔｅｒＥｎｔｅｒｔａｉｎｓｍｅｎｔ
      Ｉｎｃ」等授權字樣，且如附表二、三、四、五所示仿冒遊戲軟體光碟片，係
    擅自重製他人享有著作權之遊戲軟體之光碟片。又商標之使用係指為行銷之目的
    ，將商標用於商品或其包裝、容器、標帖、說明書、價目表或其他類似物件上，
    而持有、陳列或散布，此為商標法第六條第一項所明定，故於同一商品或類似商
    品，若附加相同或近似於他人註冊商標之圖樣於商品或其包裝、容器、說明書、
    價目表或其他類似物件上，應即受他人商標專用權效力所拘束，而透過電磁作用
    ，如以遊樂器、光碟機、電腦主機之操作為媒介，始於電視或電腦螢幕前出現商
    標圖樣者，其標示型態足資一般商品購買人認識其表彰商品之來源者，解釋上應
    認屬於商標法第六條第一項所稱之其他類似物件之範疇。是被告以行銷為目的販
    賣扣案物，而該等商品經電視遊戲器執行，於電視螢幕中會顯現「ＰＳ設計圖」
    商標圖樣，自屬商標之使用，又在遊戲光碟片上為新力公司授權之文字表示，該
    等影像、符號自屬刑法第二百二十條第二項所稱之準文書，被告據以販賣有該內
    容之仿冒遊戲光碟片以供行使，自有行使偽造準私文書犯行，並足生損害於享有
    該商標專用權之告訴人新力公司甚明。又刑法上規定之常業罪，只須有賴某種犯
    罪為業之意思，而有事實之表現已足，不以藉該犯罪為唯一生存者為必要，本件
    被告既係以販賣電視遊樂器主機及各類遊戲光碟片為業，復坦承其每月可售出二
    、三百片仿冒遊戲光碟片，惟至多僅能賣出原版光碟片十片，有時甚至連一片原
    版光碟片都無法售出，足見被告係以販賣仿冒遊戲軟體光碟片為業甚明。被告罪
    證明確，犯行堪以認定。
二、核被告明知如附表二、三、四、五所示仿冒遊戲軟體光碟片為侵害著作權之物，
    其意圖營利而交付，係違反著作權法第八十七條第二款之規定，應犯同法第九十
    三條第三款之罪。惟被告係以犯同法第九十三條第三款之罪為常業，應依同法第
    九十四條論處。又被告明知所販賣之遊戲光碟片係仿冒商標之商品，且在光碟片
    上為新力公司授權之文字表示，該等影、符號自屬刑法上所稱之準文書，被告據
    以販賣行使，核被告所為，係犯商標法第六十三條之明知為侵害商標專用權之商
    品而販賣罪及刑法第二百十六條、第二百十條、第二百二十條之行使偽造準私文
    書罪。被告先後多次明知為侵害商標專用權之商品而販賣及行使偽造準私文書之
    犯行，均時間緊接，犯罪構成要件相同，均顯係基於概括犯意反覆為之，為連續
    犯，應依刑法第五十六條之規定以一罪論，並依法各加重其刑。被告所犯前揭三
    罪，係一行為觸犯三罪名，應從一重依著作權法第九十四條論處。爰審酌被告之
    品行、生活狀況、智識程度、犯罪之動機、目的、手段、販賣仿冒遊戲光碟片數
    量、所得利益、告訴人所受之損害及犯罪後之態度等一切情狀，量處如主文所示
    之刑。又被告前未曾受有期徒刑以上刑之宣告，有台灣高等法院被告全國前案紀
    錄表在卷可稽，其因一時失慮，致罹刑典，經此刑之宣告後，應知尊重他人智慧
    財產權而無再犯之虞，本院因認所宣告之刑，以暫不執行為當，爰予以宣告緩刑
    五年，以啟自新。
三、扣案之仿冒遊戲光碟片二萬六千零五片，係被告犯明知為侵害商標專用權之商品
    而販賣罪所販賣之商品，應依商標法第六十四條之規定宣告沒收。另扣案之光碟
    片目錄六本，係被告所有供犯罪所用之物，業據被告供明在卷，均應依法宣告沒
    收。另扣案之帳冊之一本則與犯罪無關，毋庸宣告沒收，併此敘明。
據上論斷，應依刑事訴訟法第二百九十九條第一項前段，著作權法第九十四條，商標
法第六十三條、第六十四條，刑法第十一條前段、第五十六條、第二百十六條、第二
百二十條第二項、第一項、第二百十條、第五十五條、第七十四條第一款、第三十八
條第一項第二款，判決如主文。
本案經檢察官劉異海到庭執行職務
中      華      民      國      八十九    年    十二    月    二十七    日
                                      臺灣士林地方法院刑事第二庭
                                          法  官  楊  智  勝
右正本證明與原本無異。
如不服本判決，應於判決送達後十日內，向本院提出上訴狀。
                                          書記官  曾  韻  蒔
中      華      民      國     九十       年     一     月      三      日
附錄本案論罪科刑法條全文
著作權法第九十四條
以犯第九十一條、第九十二條或第九十三條之罪為常業者，處一年以上七年以下有期
徒刑，得併科新臺幣四十五萬元以下罰金。
商標法第六十三條：
明知為前條商品而販賣、意圖販賣而陳列、輸出或輸入者，處一年以下有期徒刑、拘
役或科或併科新臺幣五萬元以下罰金。
商標法第六十四條：
犯前二條之罪所製造、販賣、陳列、輸出或輸入之商品不問屬於犯人與否，沒收之。
刑法第二百十六條
行使第二百十條至第二百十五條之文書者，依偽造、變造文書或登載不實事項或使登
載不實事項之規定處斷。
刑法第二百二十條第二項、第一項
在紙上或物品上之文字、符號，依習慣或特約，足以為表示其用意之證明者，關於本
章之罪，以文書論。
刑法第二百十條
偽造、變造私文書，足以生損害於公眾或他人者，處五年以下有期徒刑。
附表一：
┌──────┬────────┬────┬──────┬───────┐
│商標專用權人│ 商  標  圖  樣 │註冊號數│商標專用期間│專  用  商  品│
├──────┼────────┼────┼──────┼───────┤
│日商新力電腦│                │七一０四│八十五年三月│商標法施行細則│
│娛樂股份有限│                │五四號  │十六日至九十│第四十九條第九│
│公司        │                │        │五年三月十五│類電腦、錄有電│
│            │                │        │日          │腦程式之卡帶、│
│            │                │        │            │磁碟、光碟及卡│
│            │                │        │            │匣。          │
└──────┴────────┴────┴──────┴───────┘
附表二：
┌───────────┬─────────────┬───┬─────┐
│  中   文   名   稱   │  英  文  或  日  文  名  │片 數 │ 著作權人 │
├───────────┼─────────────┼───┼─────┤
│龍魂騎士救世傳說(龍騎 │THE LEGEND OF DRAGOON     │ 513  │ 新力公司 │
│士傳說)               │                          │      │          │
├───────────┼─────────────┼───┼─────┤
│ＧＴ實戰賽車２(跑車浪 │GRAN TURISMO  2           │ 34   │ 新力公司 │
│漫旅２)               │                          │      │          │
├───────────┼─────────────┼───┼─────┤
│瘋狂小子２(袋狼大進擊 │  Crash Bandic- │      │          │
│賽車                  │oot Racing                │ 10   │ 新力公司 │
└───────────┴─────────────┴───┴─────┘
附表三：
┌───────────┬─────────────┬───┬─────┐
│  中   文   名   稱   │  英     文    名     稱  │片 數 │ 著作權人 │
├───────────┼─────────────┼───┼─────┤
│太空戰士８            │FINAL FANTASY Ⅷ          │ 174  │思奎爾公司│
└───────────┴─────────────┴───┴─────┘
附表四：
┌───────────┬─────────────┬───┬─────┐
│  中   文   名   稱   │  英  文  或  日  文  名  │片 數 │ 著作權人 │
├───────────┼─────────────┼───┼─────┤
│幽靈古堡２            │BIOHAZARD 2 －│ 58   │卡波光公司│
├───────────┼─────────────┼───┼─────┤
│幽靈古堡射擊版        │BIOHAZARD GUN SURVIVOR    │ 110  │卡波光公司│
│                      │－│      │          │
│                      │－                        │      │          │
└───────────┴─────────────┴───┴─────┘
附表五：
┌─────────────────────────┬───┬─────┐
│   遊           戲            名             稱   │片 數 │ 著作權人 │
├─────────────────────────┼───┼─────┤
│NBA LIVE 2000                                     │ 10   │ 藝電公司 │
├─────────────────────────┼───┼─────┤
│NBA MATCH MAPMGSS (NCAA MARCH MADNESS)            │  2   │ 藝電公司 │
└─────────────────────────┴───┴─────┘


司法院資訊處製作；財團法人民間司法改革基金會備份。
